【裁判字號】    97,易,1020
【裁判日期】    970416
【裁判案由】    詐欺等
【裁判全文】
臺灣臺北地方法院刑事判決              97年度易字第1020號
公  訴  人  臺灣臺北地方法院檢察署檢察官
被      告  甲○○
                    （
上列被告因詐欺等案件，經檢察官提起公訴（97年度偵字第2434
號、第5185號、第5370號），因被告於準備程序就被訴事實均為
有罪之陳述，經告以簡式審判程序之旨，並聽取檢察官、被告之
意見後，本院合議庭裁定改行簡式審判程序，判決如下：
    主  文
甲○○幫助意圖為自己不法之所有，以詐術使人將本人之物交付
，處有期徒刑參月；又踰越安全設備竊盜，處有期徒刑柒月；又
竊盜，處有期徒刑肆月。應執行有期徒刑壹年。
    事  實
一、甲○○曾因竊盜案，先後經臺灣高雄地方法院90年度鳳簡字
    第95號刑事簡易判決判處有期徒刑4 月、本院90年度簡字第
    1695號刑事簡易判決判處有期徒刑6 月、本院90年度簡字第
    3856號刑事簡易判決判處有期徒刑3 月，均分別確定，另因
    誣告案，經本院91年度簡字第1902號判決判處拘役59日確定
    ，於民國90年9 月6 日入監執行有期徒刑，於91年9 月24日
    執行完畢，並接續執行拘役，於91年11月23日執行完畢（均
    不構成累犯）；又於96年12月5 日、同年12月19日、97年2
    月2 日，各犯竊盜案，經本院各以96年度簡字第4301號、97
    年度易字第322 號、97年度簡字第553 號判決，分別判處有
    期徒刑6 月、7 月、拘役30日（均尚未確定）。
二、甲○○明知社會上詐騙案件層出不窮，且依一般社會生活之
    通常經驗，可預見將自己之銀行帳戶存摺、金融卡及密碼交
    付他人使用，將遭詐騙集團利用作為詐騙工具，便利詐騙集
    團成員詐使不特定之被騙民眾將款項匯入該帳戶並提領，而
    增加查緝困難之可能，仍基於幫助詐騙集團成員意圖為自己
    不法所有，以詐術使人將本人之物交付之未必故意，於92年
    7 月間某日，在臺北縣中和市景安捷運站附近，將其在臺北
    富邦商業銀行龍山分行所設第000000000000號帳戶之存摺、
    金融卡及密碼，以新臺幣（下同）1 萬元之代價，出售並交
    付予真實姓名年籍均不詳，綽號「海豹」之成年人使用。嗣
    「海豹」與所屬詐騙集團成員即共同基於意圖為自己不法所
    有之犯意聯絡，於96年11月6 日19時30分許，由該詐騙集團
    成員中一名自稱「林雲希」之女子（真實姓名年籍均不詳）
    以0000000000號電話聯絡丁○○，佯稱「其上奇摩拍賣網站
    所購買之商品因付款操作錯誤，致繳款方式變成分期付款，
    如要取消，需至自動櫃員機變更」等語，致丁○○陷於錯誤
    而於96年11月7 日凌晨1 時9 分至11分許，至設於新竹縣竹
    東鎮○○路○ 段下公館郵局之自動櫃員機，依該名女子之指
    示操作，匯款50,000元（起訴書誤載為5,000 元）共2 筆至
    甲○○之前開帳戶內，旋遭該詐騙集團成員提領一空。俟丁○○匯款後發覺受騙，遂報警循線查悉上情。
三、甲○○另意圖為自己不法之所有，於97年2 月26日下午5 時
    35分許，在臺北市○○區○○街21號，尚無人居住之工地前
    ，因自工地鐵皮圍籬縫隙看見乙○○所有之鋼筋鐵條放置於
    工地內大門邊，乃伸手穿越該處鐵皮圍籬，將重量合計約20
    公斤，價值約540 元之鋼筋鐵條20條，自該縫隙下方拉出而
    予以竊取，於得手後，將該鋼筋鐵條堆放在其推車上，正欲
    載運至資源回收場變賣時，為警當場查獲，並扣得上開鋼筋
    鐵條。
四、甲○○復意圖為自己不法之所有，於97年3 月4 日上午6 時
    許，在臺北市中正區○○○路○ 段130 號，自該處「植心園
    工地」（尚無人居住）旁矮牆進入工地後，徒手拆卸工地內
    價值合計約2,000 元之鐵質鷹架3 具、鐵板4 片，於得手後
    搬置於矮牆旁，正欲離去現場之際，為該工地保全丙○○發
    覺報警而當場查獲，並扣得其所竊取之上開物品。
五、案經臺北市政府警察局中山分局、中正第二分局及被害人乙○○訴由臺北市政府警察局萬華分局報告臺灣臺北地方法院
    檢察署檢察官偵查起訴，被告於準備程序中就被訴事實均為
    有罪之陳述，經告以簡式審判程序之旨，並聽取公訴人及被
    告之意見後，本院合議庭裁定由受命法官獨任依簡式審判程
    序審理。
    理  由
一、本件被告甲○○所犯之罪，其法定刑均為5 年以下有期徒刑
    ，且均非死刑、無期徒刑或最輕本刑為有期徒刑3 年以上之
    罪，亦均非高等法院管轄第一審案件，且其於準備程序進行
    中，就被訴事實均為有罪之陳述，經告以簡式審判程序之旨
    ，並聽取檢察官、被告之意見後，經本院合議庭裁定進行簡
    式審判程序，是本件之證據調查，依刑事訴訟法第273 條之
    2 規定，不受同法第159 條第1 項、第161 條之2 、第161
    條之3 、第163 條之1 及第164 條至第170 條規定之限制，
    合先敘明。
二、上開犯罪事實，均業據被告於警詢、偵訊及本院審理時均坦
    承不諱，且其中關於幫助詐欺部分，核與被害人丁○○於警
    詢時所為指述相符（見97年度偵字第2434號卷第9 至12頁）
    ，並有臺北富邦商業銀行龍山分行96年11月27日北富銀龍山
    金服字第0963300108號函及所附被告於該分行所設第000000
    000000號帳戶之開戶基本資料、交易明細清單、被害人丁○○之上開匯款單2 張等在卷（見97年度偵字第2434號卷第22
    頁、第55至59頁）；就竊取上開鋼筋鐵條部分，核與告訴人
    乙○○於警詢時所為指述相符（見97年度偵字第5370號卷第
    11至13頁），並有臺北市政府警察局萬華分局扣押物品目錄
    表、贓物認領保管單、現場照片4 張等在卷（見97年度偵字
    第5370號卷第15至18頁）；就竊取上開鐵質鷹架、鐵板部分
    ，則核與證人丙○○於警詢時所為指述相符（見97年度偵字
    第5185號卷第12至13頁），並有臺北市政府警察局中正第二
    分局搜索扣押筆錄、扣押物品目錄表、贓物認領保管單、現
    場照片4 張等在卷（見97年度偵字第5185號卷第22至29 頁
    ），可資佐證，均各足以補強被告自白之可信性，而足認被
    告上開任意性自白與事實相符，本件被告犯行事證均已明確
    ，其犯行均堪認定。
三、論罪：
（一）犯罪事實二（幫助詐欺）部分：
    1.按刑法上之故意，分為直接故意（確定故意）與間接故意
      （不確定故意），行為人對於構成犯罪之事實，明知並有
      意使其發生者為直接故意，行為人對於構成犯罪之事實，
      預見其發生而其發生並不違背其本意者為間接故意，間接
      故意與有認識的過失之區別，在於二者對構成犯罪之事實
      雖均預見其能發生，但前者對其發生並不違背其本意，後
      者則確信其不發生。另衡諸常情，於金融機構開設帳戶，
      請領存摺、金融卡一事，係針對個人身分之社會信用而予
      以資金流通，具有強烈之屬人性，且金融帳戶為個人理財
      工具，申請開設金融帳戶復無任何特殊限制，一般民眾皆
      可以存入最低開戶金額之方式，在不同金融機構申請多數
      存款帳戶使用，此乃眾所週知之事，是依一般人之社會經
      驗，若遇有人不以自己名義申請開戶，反蒐集他人之金融
      機構帳戶使用，均應知他人要求提供帳戶，係欲藉該帳戶
      取得不法犯罪所得，且欲以之隱匿帳戶內資金之實際取得
      人身分，被告對此自難諉為不知。況本件被告除交付上開
      帳戶之存摺外，並同時交付該帳戶之金融卡及密碼，而其
      與前開姓名年籍均不詳，綽號「海豹」之成年男子間並無
      特別情誼或親屬關係，是其於提供上開帳戶資料予「海豹
      」使用時，顯得預見「海豹」所屬犯罪集團成員可能將其
      提供之上開帳戶用於詐欺犯罪，並掩飾因該犯罪所詐得匯
      入之款項，而不違反其本意，其有幫助該詐欺集團成員利
      用其所提供之上開帳戶詐取他人財物之不確定故意甚明。
    2.次按刑法上之幫助犯，係對於犯罪與正犯有共同之認識，
      而以幫助之意思，對於正犯資以助力，而未參與實施犯罪
      之行為者而言（最高法院75年度臺上字第1509號、84年度
      臺上字第5998號、第6475號、88年度臺上字第1270號判決
      意旨參照）。經查，本件被告僅將其所有上開帳戶之存摺
      、金融卡及密碼交予姓名年籍均不詳之「海豹」，且依本
      件卷證，並無證據證明被告有參與「海豹」所屬詐騙集團
      成員所為詐欺犯行之構成要件；況使用他人帳戶犯罪者，
      本欲利用他人帳戶以隱瞞自己身分而逃避檢警追緝，是被
      告雖可預見使用其帳戶者將利用其所交付之存摺、金融卡
      及密碼，供為詐欺取財之不法犯行使用，然其主觀上有無
      將使用上開帳戶者所實施之詐欺犯行，視為己身犯行之共
      同犯意聯絡，實非無疑，依罪疑惟輕之原則，自應為有利
      於被告之認定，認被告係以幫助他人詐取財物之意思，而
      參與本件構成要件以外之行為，為幫助犯。
    3.另按幫助犯係從犯，係從屬於正犯而成立，刑法上既無「
      共同幫助」之情，當亦無「幫助共同」之可言，即幫助1
      人為幫助，幫助2 人以上亦為幫助（臺灣高等法院暨所屬
      法院70年度法律座談會刑事類第17號法律問題研討結果及
      司法院第二廳研究意見參照）。是前開姓名年籍均不詳之
      「海豹」、「林雲希」等與其所屬詐欺集團成員間，就上
      開詐欺取財犯行，雖有犯意聯絡及行為分擔，均為共同正
      犯，惟被告所為提供前揭金融帳戶資料，使該詐欺集團成
      員得藉以實施詐術之幫助行為，仍僅應論以刑法第30條第
      1 項、第339 條第1 項之幫助詐欺取財罪，應依刑法第30
      條第2 項之規定，按正犯之刑減輕之。又按幫助犯僅係幫
      助正犯犯罪，其本身並不為直接之犯罪行為，是其犯罪行
      為成立之日，自應以正犯犯罪行為成立之日為準；本件被
      告交付上開帳戶資料予「海豹」之時間雖係在92年7 月間
      ，惟「海豹」、「林雲希」及所屬詐騙集團成員等正犯之
      犯罪時間既係在96年11月6 日，已如前述，自應以該正犯
      之犯罪時間為被告此部分行為之犯罪時間，而認被告此部
      分犯罪行為之時間距其於91年9 月24日受前揭有期徒刑執
      行完畢，已逾5 年，不構成累犯，且其犯罪時間並非在96
      年4 月24日以前，無從依中華民國96年罪犯減刑條例之規
      定減刑，附此敘明。
（二）犯罪事實三（竊取鋼筋鐵條）部分：
      按刑法第321 條第1 項第2 款所謂「毀越門扇、牆垣或其
      他安全設備」，係指毀損或踰越門扇、牆垣或其他安全設
      備而言，毀而不越，或越而不毀，均得依該條款處斷。（
      司法院院字第610 號解釋、最高法院22年上字第454 號判
      例參照）；又按「籬笆本係因防閑而設，自屬安全設備之
      一種，究與牆垣係用土磚作成之性質有間。」；「竹籬在
      住宅之外，其效用為防閑住宅之安全設備。」；「被告於
      夜間至某姓住宅，推窗伸手入室，竊取衣物，雖其身體未
      侵入住宅，尚難論以於夜間侵入住宅竊盜罪名，但其竊盜
      之手段，既已越進窗門，使他人窗門之安全設備失其防閑
      效用，自應成立刑法第321 條第1 項第2 款之罪。」（最
      高法院45年臺上字第210 號判例、48年臺上字第1367號判
      例、41年臺非字第38號判例意旨參照）。本件被告既意圖
      為自己不法之所有，於前揭時、地，因自該處工地鐵皮圍
      籬縫隙看見被害人乙○○所有鋼筋鐵條放置於工地內大門
      邊，乃伸手穿越該鐵皮圍籬而竊取上開鋼筋鐵條，其竊盜
      之手段，顯已使上開鐵皮圍牆之安全設備失其防閑效用，
      是依前揭法文判例所示，其所為此部分行為自應成立刑法
      第321 條第1 項第2 款之踰越安全設備竊盜罪。公訴意旨
      認被告此部分所為係成立刑法第320 條第1 項之竊盜罪，
      尚有未洽，惟其基本社會事實相同，爰由本院變更應適用
      之法條（已依法踐行告知程序），併予敘明。
（三）犯罪事實四（竊取鐵質鷹架、鐵板）部分：
      按「門扇、牆垣或其他安全設備」均係因防閑防盜所設，
      而「刑法第321 條第1 項第2 款所謂安全設備，係指依社
      會通常觀念足認為防盜之設備而言。如其設備僅用以防止
      動物之逃逸，而不足認為防盜者，與安全設備之意義不符
      。」；「所謂其他安全設備，係指具有隔絕防閑作用，並
      固定於土地上之建築物或工作物之安全設備而言。」（最
      高法院25年上字第4168號、55年臺上字第547 號判例、85
      年度臺非字第313 號判決意旨參照）。經查，被告雖於前
      揭時、地，意圖為自己不法之所有，而自前揭「植心園工
      地」旁矮牆攀入該工地，並以徒手竊取上開鐵質鷹架及鐵
      板等物，惟依卷附上開工地現場照片所示（見97年度偵字
      第5185號卷第27頁），該矮牆之高度僅約50分高，僅及一
      般成年人之膝蓋高度左右，顯不具防閑防盜功能，其砌設
      目的亦顯非作為安全設備，難認該矮牆係屬牆垣或其他安
      全設備，是被告雖踰越該矮牆而進入上開工地竊盜，核其
      所為仍僅應成立刑法第320 條第1 項之普通竊盜罪，亦併
      敘明。又被告所犯上開3 罪，其犯意各別，行為互異，應
      予分論併罰。
四、爰審酌：(一)被告提供上開帳戶供有詐欺犯意之人使用，助長
    詐騙財產犯罪之不法風氣，實為當今社會層出不窮之詐財事
    件之發生根源，且致本件被害人丁○○受騙匯款10萬元而受
    損害；(二)被告曾因前揭竊盜案件，經臺灣宜蘭地方法院82年
    度訴字第65號刑事判決判處有期徒刑6 月、臺灣高雄地方法
    院90年度鳳簡字第95號刑事簡易判決判處有期徒刑4 月、本
    院90年度簡字第1695號刑事簡易判決判處有期徒刑6 月、本
    院90年度簡字第3856號刑事簡易判決判處有期徒刑3 月，均
    分別確定，並均經執行完畢在案（均不構成累犯）。又於96
    年12月5 日、同年12月19日、97年2 月2 日各犯竊盜案，經
    本院各以96年度簡字第4301號、97年度易字第322 號、97年
    度簡字第553 號判決，分別判處有期徒刑6 月、7 月、拘役
    30日在案（均尚未確定）等情，此有臺灣高等法院被告前案
    紀錄表在卷可稽（見本院卷第3 至12頁），顯見被告屢犯竊
    盜犯行，毫無悔意；(三)惟被告本件所竊取之前揭鋼筋鐵條、
    鐵質鷹架、鐵板，價值均不高，被害人丙○○並於警詢時表
    明不提出告訴；並審酌被告犯後，始終承認犯罪，庭訊態度
    尚稱良好，及其素行、智識程度、經驗、本件犯罪動機、目
    的、手段、所生危害等一切情狀，各量處如主文所示之刑，
    並定其應執行之刑，以示懲儆。又被告所有上開帳戶之存摺
    、金融卡等物，雖係被告提供上開詐騙集團成員詐騙使用之
    物，然未經扣案，且迄今仍未取回，復非義務沒收之物，爰
    均不另為沒收之諭知，附此敘明。
五、另公訴人認被告前有5 次竊盜前科，不思工作，屢次以竊盜
    行為取得不法之財產利益，顯有犯罪之常習，而聲請併予宣
    告強制工作之保安處分，惟按保安處分係針對受處分人將來
    之危險性所為之處置，以達教化、治療之目的，為刑罰之補
    充制度，而我國現行刑法採刑罰與保安處分雙軌制，係在維
    持行為責任之刑罰原則下，為協助行為人再社會化之功能，
    以及改善行為人潛在之危險性格，期能達成根治犯罪原因、
    預防犯罪之特別目的。是保安處分中之強制工作，旨在對嚴
    重職業性犯罪及欠缺正確工作觀念或無正常工作因而犯罪者
    ，強制其從事勞動，學習一技之長及正確之謀生觀念，使其
    日後重返社會，能適應社會生活。再保安處分應受比例原則
    之規範，保安處分之宣告，應與行為人所為行為之嚴重性、
    行為人所表現之危險性及對於行為人未來行為之期待性相當
    ，而由法院視行為人之危險性格，決定應否令入勞動處所強
    制工作，以達預防之目的。經查，本件被告雖曾因前揭竊盜
    前案而於90年9 月6 日入監執行有期徒刑，於91年9 月24日
    執行完畢，惟自其執行完畢起迄至96年12月間止，相距已逾
    5 年，且其自96年12月間起，係因母親生病缺錢而起意竊盜
    他人財物，衡情應屬因需錢孔急，一時失慮所為，及其本件
    竊盜均係以徒手竊取之犯罪手法所犯等情判斷，尚難認被告
    有前揭應予強制從事勞動工作之必要，揆諸上開保安處分之
    目的，應無庸併予宣告強制工作之保安處分，附此敘明。
據上論斷，應依刑事訴訟法第273 條之1 第1 項、第299 條第1
項前段、第300 條，刑法第320 條第1 項、第321 條第1 項第2
款、第339 第1 項、第30條、第51條第5 款，刑法施行法第1 條
之1 ，判決如主文。
本案經檢察官陳清茂到庭執行職務。
中    華    民    國    97    年    4     月    16    日
                  刑事第十一庭  法  官  陳勇松
以上正本證明與原本無異。
如不服本件判決，得自收受送達之日起10日內，向本院提起上訴
。
                                書記官  馬正道
中    華    民    國    97    年    4     月    16    日
附錄本案論罪科刑法條全文
中華民國刑法第320條
（普通竊盜罪、竊佔罪）
意圖為自己或第三人不法之所有，而竊取他人之動產者，為竊盜
罪，處 5 年以下有期徒刑、拘役或 5 百元以下罰金。
意圖為自己或第三人不法之利益，而竊佔他人之不動產者，依前
項之規定處斷。
前二項之未遂犯罰之。
中華民國刑法第321條
（加重竊盜罪）
犯竊盜罪而有左列情形之一者，處六月以上、五年以下有期徒刑
：
一、於夜間侵入住宅或有人居住之建築物、船艦或隱匿其內而犯
    之者。
二、毀越門扇、牆垣或其他安全設備而犯之者。
三、攜帶兇器而犯之者。
四、結夥三人以上而犯之者。
五、乘火災、水災或其他災害之際而犯之者。
六、在車站或埠頭而犯之者。
前項之未遂犯罰之。
中華民國刑法第339條
（普通詐欺罪）
意圖為自己或第三人不法之所有，以詐術使人將本人或第三人之
物交付者，處5年以下有期徒刑、拘役或科或併科1千元以下罰金
。
以前項方法得財產上不法之利益或使第三人得之者，亦同。
前二項之未遂犯罰之。


司法院資訊處製作；財團法人民間司法改革基金會備份。
